臺灣高等法院民事判決　　　　　　　　　96年度再易字第55號
再審原告　　乙○○
訴訟代理人　蕭萬龍律師
　　　　　　張百欣律師
再審被告　　甲○○
訴訟代理人　潘維成律師
複代理人　　陳淑雯律師
上列當事人間請求損害賠償等事件，再審原告對於中華民國96年
2月27日本院95年度上字第791號確定判決，提起再審，本院於96
年10月24日言詞辯論終結，判決如下：
    主      文
再審之訴駁回。
再審訴訟費用由再審原告負擔。
    事實及理由
一、本件再審原告主張： 本院95年度上字第791號確定判決（下
    稱原確定判決）， 有民事訴訟法第496條第1項第1款（適用
    法規顯有錯誤）， 及第497條（就足以影響判決之重要證物
    ，漏未斟酌）之再審事由，對之提起再審之訴，係以：(一)原
    確定判決無視於再審被告在前程序95年10月18日準備程序期
    日所為「井水不用錢，但必須維修…」之自認，以致未依該
    自認，認定兩造間確有約定再審被告應免費供應井水予再審
    原告之事實，並據為裁判之基礎，卻猶認定兩造間之租約，
    並無再審被告應免費供應井水之約定，有違民事訴訟法第27
    9條第1項之規定，及最高法院18年上字2836號判例意旨，其
    適用法規顯有錯誤。(二)兩造所訂定系爭租賃契約書，既於第
    15條約明：「乙方（再審原告）水電費及營業上必須繳納之
    稅捐自行負擔」之旨，足見再審被告確有承諾系爭租賃物（
    違章鐵皮屋）得以申裝自來水。乃原確定判決竟漏未斟酌該
    足以影響判決結果之租約約定，及附於前程序案卷內，因屬
    違建而無法申裝自來水之桃園縣中壢市公所函件，亦有再審
    之事由等語，為其論據。並以再審被告未依債之本質，免費
    提供井水供伊使用，或使系爭租賃物得以申辦自來水，為債
    務不履行，使伊受有額外支出水費新台幣（下同）6萬5,834
    元，及因合意終止租約，設備拆遷他處另受有至少140萬元
    之損害為由，聲明求為廢棄原確定判決對其不利部分；及命
    再審被告再給付再審原告146萬5,834元，暨自民國95年6月
    21日起加付法定遲延利息之判決。
二、再審被告則以：系爭租賃契約書並無隻字片語提及伊應免費
    供應再審原告井水使用，或於無井水不敷使用時，應另提供
    申辦自來水。原確定判決審酌租賃契約之約定意旨，及證人
    陳詩勇之證詞，認定伊無債務不履行之情，不負損害賠償責
    任，並無適用法規顯有錯誤及漏未斟酌重要證物情事。再審
    原告執此提起再審之訴，為無理由等語，資為抗辯。並聲明
    駁回再審原告再審之訴。
三、按民事訴訟法第496條第1項第１款所謂適用法規顯有錯誤，
    係指原第二審判決就其取捨證據所確定之事實適用法規顯有
    錯誤而言。又解釋意思表示原屬事實審法院之職權，事實審
    法院解釋意思表示，縱有不當，亦不生適用法規顯有錯誤問
    題 （最高法院法院71年台再字第30號、64年台再字第140號
    判例意見參照）。本件原確定判決已參酌系爭租賃契約書，
    於第15條僅約定：「乙方（再審原告）水電費及營業上必須
    繳納之稅捐自行負擔」之旨（前程序本院卷46頁），並無再
    審被告應免費供應井水予再審原告使用；及無井水不敷使用
    時，再審被告有使系爭租賃物得以安裝自來水設備之約定。
    並審度再審原告所舉證人陳詩勇之證詞，仍不足以證明再審
    被告另有口頭應允免費提供井水予再審原告使用，或系爭租
    賃物可申裝設自來水設備等情。因而認定再審被告尚無再審
    原告所指，未依債之本質提供用水之債務不履行情形（見原
    確定判決理由欄四、(一)），判決駁回再審原告本於債務不履
    行損害賠償之請求，依其所認定之事實為法律之適用，經核
    並無適用法規顯有錯誤之情事。至再審被告縱於前程序95年
    10月18日準備程序期日陳稱：「井水不用錢，但必須維修…
    」等語，亦僅表示再審原告於負擔維修費用之情形下，得無
    償逕自取用井水，與再審被告應「免費供應」井水與再審原
    告使用，尚屬有間。況縱認「井水不用錢」係「免費供應」
    之意，且原確定判決忽略該陳述（自認），竟為不當之契約
    解釋，依上開判例意旨，仍難指為該確定判決適用法規顯有
    錯誤。
四、再者，原確定判決經審酌系爭租賃契約書15條約定意旨，及
    證人陳詩勇之證詞等後，認定兩造間並無再審被告應免費供
    應井水予再審原告使用，或井水不敷使用時，再審被告有使
    系爭租賃物得以申裝自來水設備之約定，既如前述。則即令
    再審被告曾提供戶籍謄本、土地登記謄本，及房屋繳稅證明
    書等，供再審原告申辦自來水，且經中壢市公所函復未得以
    辦理（見前程序本院卷51頁，中壢市公所94年4月7日中市都
    字第0940013006號函），與再審被告是否有債務不履行之判
    斷，已無所關涉（況該函僅稱系爭租賃物請求接水，應確定
    依「桃園縣未領得使用執照之既有建物申請接水接電申請書
    」之規定，檢附相關文件，再行掛件申辦，無由遽認不得申
    辦）。就此，原確定判決已另於判決理由欄七，說明毋庸予
    以論述之理由，亦無再審原告所稱有就足以影響判決之重要
    證物，漏未斟酌之情事。
五、綜上所陳，原確定判決尚無再審原告所指，有適用法規顯有
    錯誤及就足以影響判決之重要證物，漏未斟酌之再審事由。
    再審原告據此提起再審之訴，就原確定判決對其不利部分，
    聲明廢棄改判，為無理由，應予駁回。此外，兩造其餘攻擊
    防禦方法，與勝負之判斷無關，爰不予一一論酌，附此敘明
    。
六、據上論結，本件再審之訴為無理由，依民事訴訟法第78條，
    判決如主文。
中　　華　　民　　國　　96　　年　　11　　月　　7 　　日
                    民事第十二庭
                        審判長法　官  陳駿璧
                              法　官  陳邦豪
                              法　官  王仁貴
正本係照原本作成。
不得上訴。
中　　華　　民　　國　　96　　年　　11　　月　　8 　　日
                              書記官  章大富
